【裁判字號】    96,訴,2846
【裁判日期】    970623
【裁判案由】    清償債務
【裁判全文】
臺灣臺中地方法院民事判決              96年度訴字第2846號
原      告  甲○○
訴訟代理人  陳益軒律師
複 代理 人  黃柏霖律師
被      告  乙○
訴訟代理人  李東炫律師
上列當事人間請求清償債務事件，本院於民國97年6月9日言詞辯
論終結，判決如下：
    主      文
被告應給付原告新臺幣貳佰萬元，及自民國96年9月11日起至清
償日止按週年利率6%計算之利息。
訴訟費用新臺幣貳萬零捌佰元由被告負擔。
本判決於原告以新臺幣陸拾陸萬柒仟元為被告供擔保後，得假執
行。但被告以新臺幣貳佰萬元為原告預供擔保，得免為假執行。
    事實及理由
壹、程序事項：按訴狀送達後，原告不得將原訴變更或追加他訴
    。但有下列各款情形之一者，不在此限：二請求之基礎事實
    同一。三擴張或減縮應受判決事項之聲明者。七不甚礙被告
    之防禦及訴訟之終結者。民事訴訟法第255條第1項第2款、
    第3款、第7款定有明文。原告起訴聲明原請求被告應給付原
    告新台幣（下同）200萬元，暨就部分金額分別自民國96年6
    月11日、7月11日、8月11日、9月11日起算按年息6%計算之
    遲延利息，於訴狀送達後減縮自96年9月11日起計算遲延利
    息（準備書狀誤載按年息5%計算利息，96年12月13日更正為
    按年息5%計算利息），合於上開法條之規定，應予准許，合
    先敘明。
貳、兩造爭執要旨：
一、原告主張略以：兩造於95年4月15日簽立股權轉讓協議書，
    約定原告移轉遠東保全股份有限公司（下稱遠傳公司）之
    50% 持股予被告，被告支付350萬元之對價。原告已移轉持
    股予被告。被告僅支付150萬元現金，其餘200萬元，雖訂約
    時由被告簽發如附表所示4紙支票交予原告分期支付，然屆
    期提示均未獲兌現。為此依據股權轉讓協議書及票據關係，
    請求被告給付200萬元；被告所為抵銷抗辯，應由被告負舉
    證責任，且台中地方法院檢察署已調查清楚，原告並無詐欺
    或隱匿交易資訊等語，並聲明：除假執行擔保金額外，如主
    文所示。
二、被告抗辯略以：原告係遠傳公司股東兼監察人，其子女賴世
    昌、賴儀娟均該公司股東兼董事，其3人對該公司資金運用
    及財務狀況知悉甚詳。緣該公司董事長陳傳池積欠賴世昌債
    務無法償還，95年4月14日前數日，原告、賴世昌、陳傳池
    及被告等人在臺中市○○街186號2樓舉行會議時，原告及賴
    世昌佯稱遠傳公司經營狀態良好，僅有約50萬元稅捐負債並
    無其他負債，被告因而陷於錯誤，同意以350萬元高價購買
    原告及賴世昌、賴儀娟持股共200萬股。嗣後驚覺遠傳公司
    有500多萬元負債，據實告知或故意告知不實之資產負債狀
    況，係詐欺或準用民法360條應負債務不履行損害賠償責任
    ，被告嚴正要求陳傳池及原告妥善處理善後，陳傳池已將其
    遠傳公司持股20%賠償被告，由訴外人張仲員以價款200萬元
    購得，可見自知理虧，原告亦應比照陳傳池賠償被告200萬
    元，為此為抵銷抗辯等語。並聲明：原告之訴及假執行之聲
    請均駁回。如受不利判決，願供擔保請准宣告免為假執行。
貳、本件經兩造整理爭點如下：
一、不爭執事項：（本院採為判決之基礎）
  1.兩造於95年4月15日簽立股權轉讓協議書，約定原告移轉遠
    東保全股份有限公司之50%持股予被告，被告支付350萬元之
    對價。
  2.原告移轉遠東保全股份有限公司之50%持股予被告。
  3.被告已支付150萬元現金。其餘200萬元，雖據交付系爭4紙
    支票，然並未兌現，亦未付款。
  4.兩造對於原證一、二、三及被證一、二、三之形式上真正不
    爭執。
二、爭執之事項：被告之侵權行為及債務不履行損害賠償請求權
    抵銷抗辯有無理由？
、得心證之理由：
一、原告主張兩造訂立股權轉讓協議書，約定原告移轉遠東保全
    股份有限公司之50%持股予被告，被告支付350萬元予原告，
    尚有200萬元未付款等情，為被告所不爭執。然被告為抵銷
    抗辯，而民法第334條抵銷之要件為：二人互負債務，而其
    給付種類相同，並均屆清償期，始各得以其債務，與他方之
    債務，互為抵銷。且主張抵銷之當事人就其主張抵銷之債權
    及數額確實存在之事實，應負舉證責任。又所謂詐欺，即故
    意欺罔他人使陷於錯誤而為意思表示。再者，民法第360條
    規定：「買賣之物，缺少出賣人所保證之品質者，買受人得
    不解除契約或請求減少價金，而請求不履行之損害賠償；出
    賣人故意不告知物之瑕疵者亦同。」，本條規定，依民法第
    347條於買賣契約以外之有償契約雖有準用，然以債務人已
    保證標的物之品質，或故意不告知其瑕疵者為要件。本件被
    告既執上開各情為抵銷抗辯，即應就原告之詐欺侵權行為事
    實及系爭股權有瑕疵，且原告已保證無瑕疵或故意不告知瑕
    疵之事實負舉證責任。
二、經核：
  (一)被告所為抵銷抗辯，所憑原因事實主要為原告於95年4月14
    日前某日舉行會議，原告及賴世昌向其佯稱遠傳公司營運良
    好，負債僅50萬元，致其陷於錯誤云云，並引用其前對原告
    及其子女賴世昌、賴儀娟提出詐欺刑事告訴（台灣台中地方
    法院檢察署96年度他字第3391號）之卷證資料為其證據方法
    。然原告及賴世昌、賴儀娟所涉詐欺罪嫌，業由台灣台中地
    方法院檢察署為不起訴處分，且被告聲請再議亦由台灣高等
    法院台中分院檢察署駁回確定。而本院調閱上開卷宗，關於
    前開會議緣由及洽商經過，據證人陳傳池結證略以：之前跟
    乙○（本件被告）說公司財務出了狀況，想請乙○當股東，
    要被告（即原告及賴世昌、賴儀娟）退股，當天未提到有無
    其他負債，不可能講公司負債只有50幾萬（見他字卷96年10
    月19日偵訊筆錄第18頁）。之前都是伊與乙○接洽，被告沒
    有接觸，伊與乙○接洽時，有告知公司財務出了狀況，且經
    營不善，有列1張公司債務明細給他，金額約1千多萬，包括
    公司積欠員工薪資、勞健保稅金等，當天在乙○（市議員）
    服務處，要確定被告退股金額，被告沒跟乙○說公司沒有什
    麼債務，只有50萬元稅捐的話，當天他們只有說乙○要用多
    少錢買他們的股份，要讓乙○入股是伊決定，他們原本還不
    願意退股（見同上卷96年10月29日偵訊筆錄第49頁）等語。
    而原告則始終主張：會議前未與被告接觸，當天未談及公司
    債務，會議是陳傳池主導，伊本來還想要保有一半的股份，
    陳傳池不要，一定要伊退股，因其91年入股代價250萬元，
    其後陸續借款予遠傳公司約170萬元，要求420萬元始願出售
    ，其後經1個多鐘頭討論，同意350萬元成交（見同上卷第27
    頁刑事答辯狀）等語。被告亦自承：我跟陳傳池本來就認識
    ，會議前跟甲○○等人不認識，都是跟陳傳池接觸等語，其
    告訴狀則記載「250萬元為股份價金、餘100萬元代償陳傳池
    積欠賴世昌債務」等語。而陳傳池代表遠傳公司（甲方）與
    原告（乙方）、被告（丙方）三方共同訂立之股權轉讓協議
    書，約定內容謂：「1.甲乙雙方協議至95年4月30日，乙方
    解除股東身分，結束遠傳公司經營。2.雙方協議退股金額及
    股東往來金額350萬元整。3.乙方退股金額由丙方支付，於
    95年5月10日支付第一階段退股金150萬元，乙方同時轉讓持
    有遠傳公司股權予丙方。4.餘款200萬元由丙方開立票據…
    」等語。經詳予對照上開證述、陳述及股權協議書內容，足
    認本件係陳傳池邀被告入股獲其同意，原告係被動退股，其
    到場參與所謂「股權轉讓會議」，討論重點僅為原告可接受
    之退股價格，且當時主要以原告91年原入股股金250萬元，
    加計遠傳公司欠原告或賴世昌欠款金額（即所謂「股東往來
    金額」）為計算基礎，經當場討論以350萬元成交，而系爭
    股權協議書已載明原告退股，其對價350萬元為「退股金額
    及股東往來金額」，對於遠傳公司其他債務隻字未提，原告
    主張當時未提及遠傳公司具體債務數額，應堪以採信。被告
    本件抵銷抗辯，所主張原告於會議時，佯稱遠傳公司負債僅
    50萬元云云，即無可採。
  (二)被告另謂：原告對遠傳公司財務及營運知之甚詳，其先前入
    股時所簽立股份讓售合約書，內容綦詳，且經公證，足見原
    告心思縝密，而系爭股權契約對重要交易資訊付之闕如，可
    見刻意隱瞞，反觀被告身為民意代表，對人民有相當信任云
    云，並提出遠傳公司變更登記事項卡、股東名簿及股份讓售
    合約書等件為憑。然前開資料，未能據以推論原告知悉遠傳
    公司財務及營運，而證人陳傳池證稱：原告對財務狀況不清
    楚，係擔任清潔工等語，而證人陳傳池與兩造均僅為單純之
    公司負責人及股東入股關係，並無特殊親誼，堪認所述為實
    在，故被告此部分主張亦難認真實。至於原告以賴世昌名義
    ，於91年間與遠傳公司訂立股份讓售合約書，其目的在承購
    股份加入為公司股東，涉及日後權利義務，其與遠傳公司及
    被告訂立系爭股權轉讓協議書之目的，則僅在退股取回投資
    款，自僅須就付款方式加以約定，則其契約內容繁簡顯有差
    異，亦與常情無違，被告據此謂原告心思縝密，且訂立系爭
    股權契約時刻意隱瞞交易資訊等情，亦無可採。至於被告另
    稱：陳傳池自知理虧而賠償其價值200萬元之股份，原告自
    應比照賠償200萬元云云，然本件係陳傳池邀被告入股獲其
    同意，原告僅被動同意退股，始由陳傳池代表遠傳公司與原
    告、被告三方共同訂立股權轉讓協議書，已如前述，再對照
    證人陳傳池於刑案證稱：「給乙○股份私下研議我只拿40%
    ，他拿60%，我找一個朋友用200萬來買我20%的股份，200萬
    用來處理公司債務，我剩的20%給乙○，讓他作處理，他如
    何處理我就不清楚了，之後我完全退出公司營運」等語（見
    同上卷第19頁），足見被告與陳傳池研議之被告入股方式、
    持股比例、經營主體尚非單純，反觀兩造間權利義務關係，
    依據系爭股權協議書所載，僅由原告將退股股份移轉被告、
    被告於95年5月10日支付原告150萬元，另簽發支票給付餘款
    200萬元，兩造間轉讓股權法律關係，暨被告與陳傳池間投
    資入股法律關係，自難相提並論，故被告主張原告應比照陳
    傳池賠償其200萬元云云，自屬無憑。
  (三)此外，被告復未能就其主張原告之詐欺侵權行為事實，暨系
    爭轉讓之股權有瑕疵，且原告保證無瑕疵或故意不告知瑕疵
    之事實負舉證之責，因認被告所為抵銷抗辯為無理由。
三、綜上，原告依據股權轉讓協議書及票據關係，請求被告給付
    原告2,000,000元，及自96年9月11日（均在提示日之後）起
    至清償日止按年息6%計算之利息，即屬有據，應予准許。
四、假執行之宣告：兩造均陳明願供擔保聲請宣告假執行，核無
    不合，爰分別酌定相當擔保金額准許之。
伍、訴訟費用負擔、宣告假執行及免為假執行之依據：民事訴訟
    法第78條、第390條第2項、第392條第2項。
中    華    民    國    97    年    6    月    23    日
                  民事第三庭    法  官  林慧貞
正本係照原本作成。
如對本判決上訴，須於判決送達後20日內向本院提出上訴狀。
中    華    民    國    97    年    6    月    23    日
                                書記官
附表：
┌──┬────┬─────┬───────┬─────┬─────┐
│編號│ 發票日 │ 提示日   │ 付   款   人 │ 票據號碼 │ 票面金額 │
│    │        │          │              │          │ (新臺幣) │
├──┼────┼─────┼───────┼─────┼─────┤
│ 一 │96.06.10│ 96.06.11 │臺灣中小企業銀│AR0000000 │ 500,000  │
│    │        │          │行忠明分行    │          │          │
├──┼────┼─────┼───────┼─────┼─────┤
│ 二 │96.07.10│ 96.07.10 │同上          │AR0000000 │ 500,000  │
├──┼────┼─────┼───────┼─────┼─────┤
│ 三 │96.08.10│ 96.08.10 │同上          │AR0000000 │ 500,000  │
├──┼────┼─────┼───────┼─────┼─────┤
│ 四 │96.09.10│ 96.09.10 │同上          │AR0000000 │ 500,000  │
└──┴────┴─────┴───────┴─────┴─────┘


司法院資訊處製作；財團法人民間司法改革基金會備份。
